臺灣桃園地方法院刑事判決　　　　　　　94年度訴字第1176號
公　訴　人　臺灣桃園地方法院檢察署檢察官
被　　　告　丁○○
　　　　　　　　　　　之七號六.
上列被告因贓物案件，經檢察官提起公訴（九十四年度偵字第七
八九三號），本院判決如下：
    主  文
丁○○無罪。
    理  由
一、公訴意旨略以：被告丁○○係設於桃園縣楊梅鎮高榮里四鄰
    北高山頂二七之三號之政龍金屬資源回收場（下簡稱：政龍
    回收場）負責人，明知乙○○（所涉竊盜罪部分，另經本院
    以九十四年易字第七五四號判決，判處有期徒刑一年確定）
    於如起訴書附表所載之時間，載運至政龍回收場變賣之高壓
    裸線，均可能屬台灣電力股份有限公司（下簡稱：台電公司
    ）所有、遭人盜剪之贓物，竟仍基於縱故買贓物亦在所不顧
    之不確定故意，以每公斤新臺幣（下同）七十八元之代價予
    以收購，再以每公斤九十元之代價轉售予他人，並以之為常
    業。嗣於民國九十四年五月二日凌晨四時五十分許，乙○○
    與丙○○（所涉竊盜罪部分，由本院另案審理中）分別載運
    重約一百九十二公斤、八十二公斤之高壓裸線前往上該回收
    場變賣時，為警當場查獲，並扣得帳冊及磅秤等物。因認被
    告丁○○涉有刑法第三百五十條之常業贓物罪嫌云云。
二、按犯罪事實應依證據認定之，無證據不得認定其犯罪事實；
    又不能證明被告犯罪者，應諭知無罪之判決，刑事訴訟法第
    一百五十四條第二項、第三百零一條第一項分別定有明文。
    次按所謂認定犯罪事實之證據，係指足以認定被告確有犯罪
    行為之積極證據而言，該項證據自須適合於被告犯罪事實之
    認定，始得採為斷罪之資料；又事實之認定，應憑證據，如
    未能發現相當確實證據，或證據不足以證明，自不能以推測
    或擬制之方法，以為裁判之基礎；認定犯罪事實所憑之證據
    ，無論係直接證據或間接證據，其為訴訟上之證明，須於通
    常一般之人均不致有所懷疑，而得確信其為真實之程度者，
    始得據為有罪之認定，倘其證明尚未達到此一程度，而有合
    理之懷疑存在，復無其他調查途徑可尋，法院即應為無罪之
    判決，最高法院二十九年上字第三一０五號、四十年臺上字
    第八六號、七十六年臺上字第四九八六號判例著有明文。是
    以若證據資料在經驗科學上或論理法則上尚有對被告就為有
    利之存疑，而無從依其他客觀方法排除此項合理之可疑，即
    不得以此資料作為斷罪之基礎，換言之，在法律判斷上，即
    不能為被告有罪之認定。再者，刑法之故買贓物罪成立要件
    ，必也行為人於買受時主觀上明知係贓物，始足當之，此觀
    刑法第三百四十九條第二項之法條文義即明。
三、訊據被告丁○○固坦承於起訴書附表所示之時間，向證人乙○○收購廢銅（即燒過之廢棄電線）、廢鐵、廢鋁等資源回
    收物品，然堅決否認有故買贓物之犯行，並以：從九十四年
    四月份開始，乙○○陸續約有七次到回收場賣廢銅、廢鐵、
    廢鋁，都是騎機車來的，帶來的電線都像有燒過並混雜家用
    電線，重量只有十幾二十公斤，查獲當天才比較大量，所以
    不知道乙○○賣的電線是贓物；而丙○○是查獲當天第一次
    到回收場並自行將電纜線放於磅秤上，伊發覺有異就向丙○○表示不願意收該批電纜線，且請其趕快離開，而乙○○當
    天是跟在丙○○後面進來的，乙○○剛開車進來，還沒卸貨
    ，警察就來了等語資為抗辯。而公訴人認被告涉有常業故買
    贓物罪嫌，無非以證人乙○○、丙○○之供述、證人即台電
    公司營業處桃園市區巡修股領班戊○○之證述，以及贓物認
    領保管單、帳冊七張、照片十七張及扣案之磅秤一個等資為
    佐證，並認被告經營資源回收場為業，當知悉資源回收場極
    易成為銷贓之管道，於偵訊時復自承警方曾要求伊要登記兜
    售者之姓名，衡情被告當會登記兜售者之年籍資料以供查核
    ，惟被告卻未登記亦不知悉販售者即乙○○之姓名，被告主
    觀上確存有縱故買贓物亦在所不顧之不確定故意等情為其主
    要論據。
四、經查：
    (一)證據能力部分：
      (1)按被告以外之人於審判外之言詞或書面陳述，除法律有
        規定者外，不得作為證據；又被告以外之人於審判外之
        陳述，雖不符前四條之規定，而經當事人於審判程序同
        意作為證據，法院審酌該言詞陳述或書面陳述作成時之
        情況，認為適當者，亦得為證據，當事人、代理人或辯
        護人於法院調查證據時，知有第一百五十九條第一項不
        得為證據之情形，而未於言詞辯論終結前聲明異議者，
        視為有前項之同意，刑事訴訟法第一百五十九條第一項
        、第一百五十九條之五分別定有明文。
      (2)查，關於證人乙○○、丙○○於警詢、偵查中所為有關
        被告丁○○犯行部分之供述，以及證人戊○○於警詢所
        為之陳述，均係被告以外之人於審判外所為之陳述，然
        被告於本院行準備程序中已表示對上開證據之證據能力
        不爭執（見本院九十四年七月十三日準備程序筆錄），
        且經本院於最後審理期日就上開警詢筆錄及偵訊筆錄提
        示並告以要旨，被告就此部分證據之證據能力亦均未聲
        明異議，僅爭執證人乙○○、丙○○陳述之真實性（證
        明力），本院審酌本件既無違法取證瑕疵存在，引用渠
        等之上開言詞陳述作為證據應屬適當，依刑事訴訟法第
        一百五十九條之五規定，即有證據能力，合先敘明。
    (二)本案部分：
      (1)證人乙○○固於警詢中供稱：竊盜所得之電纜線共出賣
        八次予被告，依序分別為：第一次是九十四年四月六日
        四時，賣二十二公斤，是賣其竊取之桃園縣觀音鄉○○
        路台電清復幹六四、六五號電桿間一條高壓裸線；第二
        次是同月九日二時五十分，賣二十六公斤，行竊地點是
        桃園縣新屋鄉○○路○段台電幼洲幹二九、三十號電線
        桿之高壓裸線一條；第三次是同年月十五日四時二十分
        ，賣二十公斤，是賣其在桃園縣新屋鄉清華村台電清富
        幹十九、二十號電桿所偷來之高壓裸線一條；第四次則
        是同年四月十七日三時五十分，賣二十六公斤，是從新
        竹縣湖口鄉廣湖村台電和興分線十四、十五號電桿竊取
        之一段高壓裸線；第五次是於同年月十九日三時二十分
        ，賣五十二公斤，是賣其從桃園縣新屋鄉大坡村台電大
        坡分線十六、十七號電桿間所竊取之二條高壓裸線；第
        六次是九十四年四月二十一日五時，賣十八公斤，是賣
        其從桃園縣楊梅鎮○○路台電高山幹三二、三三號電桿
        所竊得之一段高壓裸線；第七次則是同年五月一日二時
        五十分，賣十五公斤，是從桃園縣新屋鄉清華村平均幹
        十三、十三Ａ號電桿所竊取之一段高壓裸線，最後一次
        即是被查獲該次，還沒賣成就被警方查獲云云（見偵卷
        第二十四頁至第二十五頁），然於本院審理時則改稱：
        被查獲前雖曾至政龍回收場賣過東西，但都是自己騎機
        車載運廢鐵、紙箱去賣，之前沒有賣過電線，警詢時因
        為當時餓肚子且手被銬在欄杆上，所以才在簿子上隨便
        指一指，檢察官偵查時則因為伊想睡覺，所以才照警詢
        時之陳述承認，事實上並未賣過電線給被告，亦未竊取
        如警詢中所述那些地點的電纜線等語（見本院九十四年
        七月二十八日審理筆錄），後經檢察官及本院就其前後
        所述加以質問，證人乙○○始稱：警詢中所稱之七次販
        賣日期、時間、數量、金額是警察拿簿子點出來，偷竊
        地點則是伊抄給警方，但之前只賣過廢銅廢紙給被告，
        確實沒有賣過電線給被告，被抓這次是第一次等語（見
        本院九十四年九月二十七日審理筆錄）。是以證人乙○○之供述，就乙○○是否有販賣、販賣時間、販賣何物
        予被告丁○○等攸關本案重案事實，前後之供述不一，
        存在重大之瑕疵。
      (2)雖證人即查獲員警甲○○證稱：乙○○警詢筆錄中之販
        賣時間，是由被告先行勾選，但有交給乙○○確認，行
        竊地點則是乙○○自己供出等語（見同上審理筆錄），
        被告亦坦承於如起訴書附表所載之時間（即乙○○供稱
        之販賣時間），有收購乙○○所販賣之物品等語。然依
        據證人即台電公司桃園區處維護課課長游文諭於本院審
        理時證稱：要等到有人通知或警方通知沒有電，或是巡
        邏到該處時，才會發現電纜線失竊，一般而言，如果被
        竊情形嚴重（會沒電）約次日或當天晚上就會知道，但
        如果慢的話，約要半個月才會發現，所以發現時間不一
        定等語（見本院九十四年八月十一日審理筆錄），並提
        出台灣電力公司線路設備失竊案件統計表資為佐證，而
        以之核對證人乙○○於警詢時所供述之竊取地點，在證
        人乙○○所供述之行竊地點，台電公司確實均有電纜線
        失竊，但台電公司發現失竊之時間均係在證人乙○○自
        稱將竊得之電纜線販賣予被告之時間前數天，其中證人
        乙○○供述於九十四年四月九日、四月二十一日、五月
        一日販賣給被告之電纜線竊取地點，台電公司早已分別
        於九十四年一月二十八日、二月十三日、一月二十八日
        發現失竊，則竊嫌行竊之時間應為台電公司發現時間更
        早之前，參以竊盜屬違法行為，竊嫌得手後當欲盡速銷
        贓，衡情應無將竊得之贓物藏放良久始轉手，或將竊得
        贓物分批向同一人銷售。是縱證人乙○○有於起訴書所
        載之時間（即乙○○於警詢時所述之時間）販賣物品給
        被告，然所販售之物，是否即為台電公司失竊之電纜線
        ？是否確為贓物？顯非無疑。
      (3)況竊盜係屬違法行為，竊嫌欲銷贓衡情應無輕易告知他
        人，且收購資源回收之行業中，有些貨物於收購時或可
        檢查行照或保證書等相關證明文件，以查知其來源是否
        正當，然電纜線並無從為此道程序，而證人戊○○亦於
        本院審理時證稱：市面上非僅台電公司在使用一百平方
        公釐、二十二平方公釐之裸銅線，坊間亦有其他工廠可
        能使用，且只有在包覆電纜線之塑膠皮上標示「ＴＰＣ
        」字樣，但裸銅線並沒有此種標識，查扣之電纜線未標
        示有「ＴＰＣ」字樣，當初是警方通知說這些電纜線是
        小偷從台電公司電線桿剪下來，伊才去領回，外觀並無
        特殊符號或記號，伊無法確定所領回的是不是台電公司
        所使用之電纜線，也不知道小偷所講那些地方的電線是
        否確實有失竊或曾經失竊等語（見本院九十四年七月二
        十八日審理筆錄），由以上證人戊○○證述觀之，台電
        公司所使用之電纜線，外觀並無台電公司之中英文字樣
        或常見之閃電標誌，客觀上應無從使一般人識別係屬台
        電公司專用之電纜線，而該款電纜線，並非台電公司專
        用，縱為職司市區巡邏之戊○○，亦不知該扣案之電纜
        線是否確係台電公司專用之電纜線，則所收購之電纜線
        是否屬台電公司專用材質，自非一般從事廢棄物資源回
        收業者所得認識，被告僅為資源回收場之負責人，其辯
        稱無從辨識是否屬於台電公司失竊之電纜線等語，尚無
        違常情。是被告縱有向他人陸續購得電纜線，然電纜線
        來源既非單屬台電公司，交易習慣上亦不需要出具相當
        之證明，自不得徒以被告係資源回收業者，向其所不識
        之人收購電纜線之行為，逕推其有故買贓物之認識。
      (4)另證人丙○○、乙○○雖均於警詢時供稱：查獲當時，
        賣給被告之電纜線係竊盜所得等語，而本件查獲後，被
        害人台電公司固派員（即證人戊○○）指認失竊物品，
        並領回所謂之贓物即電纜線三百六十二公斤，此有戊○○之警詢筆錄及贓物認領保管單在偵查卷可憑，然證人
        戊○○之所以認定其領回之電纜線是台電公司失竊之贓
        物，全係憑警方所述，於電纜線外觀上並無足資為辨識
        為台電公司專用之標示或符號一情，業如前述，除此之
        外，並無何其他積極之證據可以證明該等電纜線確實是
        贓物，或被告明知該批電纜線為贓物猶欲收購之，則警
        員於被告所經營之政龍回收場所查獲、交由證人戊○○
        領回之電纜線，是否確為贓物？被告對該批電纜線有無
        贓物之認識？均非無疑，要不得僅憑乙○○、丙○○於
        警訊不利指證，遽認被告此有故買贓物犯行。況且查獲
        當天，證人乙○○、丙○○雖將其竊得之電纜線載往政
        龍回收廠欲賣給被告，但證人乙○○在警訊及本院審理
        時均供稱：查獲當天凌晨四時許，將車開到回收廠時，
        之前已有一個人載運一批東西（電線）進去，並自行將
        電線放在磅秤上，只聽到被告要求該人（即丙○○）趕
        快倒車，以方便伊車輛駛入，伊才剛開進去，警察就來
        逮捕等語（見偵卷第第二十二頁至第二十三頁，本院九
        十四年七月二十八日審理筆錄），證人丙○○亦於警詢
        時證稱：伊駕車進去回收場，被告就出來，跟著另一輛
        小發財貨車也進來，之後警察就進來，警察進來時已經
        完成過磅，但還沒拿到錢等情（見偵卷第十一頁至第十
        三頁），且乙○○所載運之電纜線全部仍在貨車上，就
        被警逮捕查獲，此觀諸現場照片亦可佐證（見偵卷第五
        十一頁），是以依證人乙○○、丙○○之說詞，顯然丙○○將贓物載到現場時，乙○○所駕駛之小貨車正巧亦
        載運物品到來，警方並尾隨進入查緝，則丙○○、乙○○應尚未與被告談妥買賣，亦尚未交貨，被告復始終否
        認與乙○○、丙○○談妥究竟要以多少之價格「故買」
        贓物，遍查全卷，亦查無證據證明被告已經買入丙○○
        、乙○○所載運之電纜，縱丙○○、乙○○所載運之電
        纜線為贓物，亦難認被告已完足故買贓物之犯行，而刑
        法之故買贓物罪並不處罰未遂犯、預備犯，是此部分自
        不成立犯罪，併予敘明。
      (5)至公訴意旨雖以被告經營資源回收場為業，當知資源回
        收場即易成為銷贓管道，被告又自承警方曾要求伊須登
        記兜售者姓名，被告竟未登記也不知悉乙○○之姓名，
        顯然有故買贓物亦在所不惜之不確定故意云云，然此無
        非係就被告經管之政龍回收場就收購資源回收物來源之
        控管未盡周延之指摘，與被告欲收購系爭電纜線之際，
        是否有贓物認識，並無證據上之關聯，而無從以此推認
        被告涉有故買贓物之犯行。
五、綜上所述，公訴人所舉事證尚不足以證明被告涉有故買贓物
    並以之為常業等情事，自不得僅以被告為資源回收業者，未
    詳究他人出售電纜線之來源，遽認其應負故買贓物之刑責，
    被告丁○○所辯前情，尚非不得採信。此外，復查無其他積
    極確切證據，足證其有何涉犯公訴意旨所指之故買贓物並以
    之為業之犯行，應認不能證明被告犯罪，揆諸前開法條及判
    例說明，當為被告無罪之諭知。
據上論斷，應依刑事訴訟法第三百零一條第一項，判決如主文。
本案經檢察官趙燕利到庭執行職務。
中　　華　　民　　國　　94　　年　　10　　月　　11　　日
                     台灣桃園地方法院刑事第十一庭
                           審判長法  官  蔡榮澤
                                 法  官  丁俊成
                                 法　官　何俏美
以上正本證明與原本無異。
如不服本判決，應於送達後10日內，向本院提出上訴狀。
                                 書記官　陳淑瓊
中　　華　　民　　國　　94　　年　　10　　月　　11　　日
